臺灣屏東地方法院民事判決　　　　　　　 94年度訴字第203號
原　　　告　甲○○○
被　　　告　乙○○
上列當事人間請求侵權行為損害賠償事件，本院於民國94年9 月
7 日言詞辯論終結，判決如下：
    主      文
被告應給付原告新台幣陸拾玖萬玖仟陸佰陸拾伍元，及自民國九
十三年十月十九日起至清償日止，按週年利率百分之五計算之利
息。
原告其餘之訴駁回。
訴訟費用由被告負擔十分之八，餘由原告負擔。
本判決原告勝訴部分，於其以新台幣貳拾萬肆仟元供擔保後，
得假執行。
原告其餘假執行之聲請駁回。
    事實及理由
一、本件原告起訴請求被告給付新台幣（下同）877,331 元及其
    法定遲延利息，於訴狀送達後，減為請求被告給付874,881
    元及其法定遲延利息，核屬民事訴訟法第255 條第1 項第3
    款所定減縮應受判決事項之聲明，自無不合。又被告經合法
    通知，未於言詞辯論期日到場，核無民事訴訟法第386 條各
    款所列情形，爰依原告之聲請，由其一造辯論而為判決。再
    被告之住所宜蘭縣頭城鎮○○里○○○路（起訴狀誤載為外
    大西路）339 號，已因門牌整編，於民國91年2 月18日改為
    宜蘭縣頭城鎮○○里○○路○ 段410 號，有戶籍謄本可稽（
    見本院93年度交簡上字第42號刑事卷第29頁），爰依此記載
    被告之住所，合先敘明。
二、原告主張：被告係營業大客車司機，於92年12月24日上午10
    時30分許，駕駛車牌號碼A5-092號營業大客車，沿屏東縣枋
    寮鄉台一線（即中正大路）內側車道由南往北行駛，途經台
    一線442 公里100 公尺處即中正大路與中山路設有號誌之交
    岔路口時，伊亦騎乘車牌號碼GTS-480 號重型機車同向行駛
    於機車道上，適圓形紅燈與箭頭綠燈同亮，僅得依箭頭綠燈
    之指示行進，伊乃依箭頭綠燈之指示，欲左轉進入中山路，
    詎被告竟貿然闖紅燈直行，因而擦撞伊所騎乘之機車，致伊
    人車倒地，受有左橈骨骨折、左手部中指、無名指及小指碾
    壓傷、第3 、4 、5 掌骨骨折、第3 、5 近位指骨骨折、中
    指掌指關節脫臼及左手軟組織挫傷、小指指神經損傷之傷害
    。又伊因本件不法侵害，支出醫療費用29,831元、看護費用
    62,700元、交通費用13,500元及購買醫療用品之費用850 元
    ，並長達18個月無法工作，損失468,000 元，且身心俱感痛
    苦，應由被告賠償30萬元，以資慰藉。爰依侵權行為之法律
    關係，請求被告賠償874,881 元並加計法定遲延利息等情，
    並聲明：(一)被告應給付原告874,881 元，及自起訴狀繕本送
    達翌日起至清償日止，按週年利率百分之5 計算之利息。(二)
    原告願供擔保，請准宣告假執行。被告則未於言詞辯論期日
    到場，亦未提出書狀作何聲明或陳述。
三、原告主張：被告於92年12月24日上午10時30分許，駕駛車牌
    號碼A5-092號營業大客車，沿屏東縣枋寮鄉台一線（即中正
    大路）內側車道由南往北行駛，伊則騎乘車牌號碼GTS-480
    號重型機車同向行駛於機車道上，途經台一線442 公里100
    公尺處即中正大路與中山路交岔路口時，適圓形紅燈與箭頭
    綠燈同亮，伊依箭頭綠燈之指示，欲左轉進入中山路．詎被
    告竟闖紅燈直行，因而擦撞伊所騎乘之機車，致伊人車倒地
    ，受有左橈骨骨折、左手部中指、無名指及小指碾壓傷、第
    3 、4 、5 掌骨骨折、第3 、5 近位指骨骨折、中指掌指關
    節脫臼及左手軟組織挫傷、小指指神經損傷之傷害各事實，
    業據提出診斷證明書3 紙為證，並經調院本院93年度交簡上
    字第42號被告業務過失傷害案件刑事偵審卷宗全部查明無誤
    （刑事部分，被告業經判處有期徒4 月，如易科罰金，以銀
    元300 元折算1 日確定），且被告對於原告主張之事實，已
    於相當時期受合法之通知，而於言詞辯論期日不到場，亦未
    提出準備書狀爭執，依民事訴訟法第280 條第3 項前段準用
    同條第1 項前段規定，應視同自認，則原告主張之事實，自
    應認為實在。
四、按汽車、機車或其他非依軌道行駛之動力車輛，在使用中加
    損害於他人者，駕駛人應賠償因此所生之損害。但於防止損
    害之發生，已盡相當之注意者，不在此限。民法第191 條之
    2 定有明文。又不法侵害他人之身體或健康者，對於被害人
    因此喪失或減少勞動能力，或增加生活上之需要時，應負損
    害賠償責任。不法侵害他人之身體或健康者，被害人雖非財
    產上之損害，亦得請求賠償相當之金額。民法第193 條第1
    項、第195 條第1 項亦有明文。本件被告駕駛營業大客車闖
    紅燈擦撞原告所騎乘之機車，以致原告人車倒地，受有前述
    傷害，已據前述，對此，被告並未證明其於防止損害之發生
    已盡相當之注意，且原告係因本件車禍而受有前述傷害，被
    告之不法侵害與原告之受損害間顯有相當因果關係，則原告
    依前揭侵權行為法律關係，請求被告賠償其所受之損害，於
    法自屬有據。
五、本件之爭點為：1.原告是否與有過失，其過失比例為何？暨
    應否據以減免被告賠償之金額？2.原告得向被告請求賠償之
    金額究為若干？茲分別論述如如：
  (一)按所謂車輛，指在道路上以原動力行駛之汽車（包括機器腳
    踏車）或以人力、獸力行駛之車輛，道路交通管理處罰條例
    第3 條第8 款定有明文。又依道路交通管理處罰條例第4 條
    第2 項規定訂定之道路交通標誌標線號誌設置規則，於第20
    6 條二之(一)規定箭頭綠燈表示僅准許車輛依箭頭指示之方向
    行駛，同條五之(一)及五之(二)規定車輛面對圓形紅燈表示禁止
    通行，不得超越停止線或進入路口，車輛面對與圓形紅燈同
    亮之箭頭綠燈時，得依箭頭綠燈之指示行進。查本件肇事地
    點為丁字路口，由台一線左轉進入屏東縣枋寮鄉○○路，並
    未設置機慢車左轉待轉區○○○○道路交通標誌標線號誌設
    置規則第191 條第1 項），有刑事卷內所附道路交通事故現
    場圖及照片足稽，且沿台一線由南往北行駛之機車欲左轉進
    入屏東縣枋寮鄉○○路，必須等候圓形紅燈與箭頭綠燈同亮
    ，始得依箭頭綠燈之指示左轉，此時南北行向之車輛均因面
    對圓形紅燈而禁止通行，而既係丁字路口，右方並無來車，
    事實上亦無設置機慢車左轉待轉區線之必要，則原告自無須
    以兩段方式進行左轉或如警員陳光榮所稱必須再往北行駛約
    50公尺至下一路口始可為兩段式左轉（見臺灣屏東地方法院
    檢察署93年度偵字第3157號卷第15、16頁）。依此，原告依
    箭頭綠燈之指示左轉，尚難謂為違規，被告面對圓形紅燈而
    闖紅燈直行進入路口，則顯然違反規定。次按汽車駕駛人未
    領有駕駛執照駕車者，道路交通管理處罰條例第21條第1 項
    第1 款設有處罰明文，該款規定為保護他人之法律，違反者
    應推定其有過失（最高法院89年度台上字第490 號判決參照
    ）。查原告並未領有駕駛執照，為其所自認（見本院卷第20
    頁），則本件原告未領有駕駛執照而騎乘機車肇事，自應推
    定其有過失。本院斟酌被告闖紅燈，嚴重擾亂交通秩序並危
    害人車往來安全，對於本件車禍之發生應負較大之責任，其
    過失程度應高達百分之80，相對而言，原告過失之比例即為
    百分之20。
  (二)本件原告請求被告賠償醫療費用29,831元、購買醫療用品費
    用850 元、交通費用13,500元、看護費用62,700元、工作損
    失468,000元及慰撫金300,000元，茲逐項審核如下：
  原告主張其因本件不法侵害支出醫療費用29,831元，購買消
    毒劑、棉棒、藥布、石臘紗布及紗布塊等醫療用品之費用85
    0 元，往返高雄長庚紀念醫院9 趟之計程車資13,500元，並
    僱用柯陳素鑾看護33日支出627,00元之事實，業據其提出住
    院繳費通知單、收據、醫療費用收據、郵政劃撥儲金存款收
    據共32紙、免用統一發票收據2 紙、計程車收據1 紙（另附
    估價單）及看護費用收據1 紙為證，除其中診斷證明書費用
    300 元，非係侵權行為所生財產上之損害，不得請求賠償外
    （最高法院66年度第5 次民庭庭推總會議決議(二)參照），其
    餘106,581 元，原告之請求經核並無不合，應予准許。
  工作損失部分：原告主張其原長期受僱於吳瑞政從事蓮霧、
    芒果之採收包裝及果園之整理，每日工資1,000 元，扣除休
    假，每月工資26,000元，即使另受僱他人從事雜工，每日之
    工資亦係1,000 元，惟因本件不法侵害，迄今仍無法外出工
    作，以1 年6 月計，已損失468,000 元之事實，業據其提出
    在職證明書1 紙為證，並經證人瀋展中證稱屬實，堪信為實
    在，則原告請求被告賠償工作損失468,000 元，亦無不合，
    應予准許。
  慰撫金部分：原告因本件不法侵害受有前述傷害，傷勢不輕
    ，無論在身體或精神上自均感受相當之痛苦，原告請求被告
    賠償慰撫金，於法自無不合。查原告不識字，以受僱從事水
    果採收包裝為主要之工作，名下並無任何不動產，被告為高
    職畢業之學歷，其職業為遊覽車司機，名下亦無任何不動產
    ，且係低收入戶之事實，有低收入戶證明書及財產歸屬資料
    清單等件可憑（見警卷第9 頁、本院93年度交簡上字第42號
    卷第54頁及本院卷第24、25頁），本院斟酌兩造之身分、地
    位、經濟能力及原告所受之傷勢等一切情狀，認原告請求被
    告賠償慰撫金300,000元，尚屬相當，應予准許。
  (三)按損害之發生或擴大，被害人與有過失者，法院得減輕賠償
    金額，或免除之，民法第217 第1 項定有明文。如前所述，
    原告請求被告賠償874,581 元應予准許，惟原告對於本件損
    害之發生與有過失，其過失比例為百分之20，則自應減輕被
    告賠償金額百分之20，以期公允，則被告應賠償原告之金額
    即減為699,665元（874581×0.8，未滿1元部分4捨5入）。
六、綜上所述，原告依侵權行為之法律關係，請求被告給付874,
    881 元，及自起訴狀繕本送達翌日（即93年10月19日）起至
    清償日止，按週年利率百分之5 計算之利息，於如主文第1
    項所示範圍內，為有理由，應予准許。逾此範圍，非有理由
    ，應予駁回。又原告陳明願供擔保，請准宣告假執行．於其
    勝訴部分，經核並無不合，爰酌定相當之擔保金額，併准許
    之。至原告敗訴部分，其假執行之聲請已失所附麗，應駁回
    之。
七、據上論結，本件原告之訴為一部有理由，一部無理由，依民
    事訴訟法第385 條第1 項前段、第79條、第390 條第2 項，
    判決如主文。
中　　華　　民　　國　　94　　年　　9 　　月　　16　　日
                  民事第二庭    法　官　春生
正本係照原本作成。
如對判決上訴，須於判決送達後20日內向本院提出上訴狀，其未
表明上訴理由者，應於提出上訴後20日內向本院補提理由書狀（
均須按他造當事人之人數附繕本）。
中　　華　　民　　國　　94　　年　　9 　　月　　16　　日
                                書記官　洪榮華
